【裁判字號】    99,台上,5692
【裁判日期】    990916
【裁判案由】    殺人
【裁判全文】
最高法院刑事判決            九十九年度台上字第五六九二號
上  訴  人  甲○○
            乙○○
            丙○○
上 列一 人
選任辯護人 陳新三律師
上列上訴人等因殺人案件，不服台灣高等法院高雄分院中華民國
九十九年五月十二日第二審判決（九十九年度上重訴字第四號，
起訴案號：台灣高雄地方法院檢察署九十八年度偵字第二四七五
０號），提起上訴，本院判決如下：
    主  文
上訴駁回。
    理  由
壹、甲○○部分
本件原判決認定上訴人甲○○前因竊盜案件，經法院判處有期徒
刑六月，於民國九十五年五月二十一日執行完畢；其於九十六年
間賣水果時因幫助停車而認識被害人魏蓉伶，魏蓉伶遂對甲○○
生有好感，互動頻繁，於九十八年間並因此認識與甲○○同在台
南市○○路四０七號「宇宙生活館」網咖把玩線上遊戲之朋友即
上訴人乙○○、丙○○，嗣甲○○於九十八年五月四日在台南市
○○○路三七０巷七十號十三樓租屋居住，魏蓉伶表示欲前去陪
伴，經甲○○予以拒絕，且對於魏蓉伶經常尋隙來找，認係對其
糾纏，漸生不耐，並曾於九十八年五月下旬至六月初之某日，向
友人乙○○及丙○○抱怨此事，表示想要將魏蓉伶「做掉」，而
生殺害魏蓉伶之動機，然魏蓉伶仍於同年六月十一日晚上離家出
走，並居住在甲○○前開租屋處，更進一步表示要與其配偶離婚
，魏蓉伶並提供至少新台幣（下同）十八餘萬元予甲○○生活及
與友人玩樂所需，甲○○另於九十八年六月十二日以個人名義前
往台南市立醫院就診，並取得藥名為「悠樂丁」之安眠藥（含有
Estazolam 2mg ），供有失眠症之魏蓉伶服用。甲○○與魏蓉伶
共同生活幾日後，因甲○○終無法忍受魏蓉伶，遂萌生殺害魏蓉
伶之故意，乃駕駛承租之車牌1135-UU 號小客車，先於九十八年
六月十四日前往高雄縣茄萣鄉興達港情人碼頭（下稱興達港情人
碼頭）、六月十六日又前往興達港情人碼頭及台南市安平區安平
漁港觀察碼頭現場狀況，再於六月十七日二十時四十分許，與不
知情之乙○○一同前往台南市○區○○路二段三一０號「大潤發
」大賣場，由甲○○出資購得二十磅啞鈴二支、十磅啞鈴一支、
十五公尺長童軍繩二條、大型美工刀一支等物品，置放在前述小
客車內，再前往「宇宙生活館」網咖與丙○○會面，甲○○乃向
乙○○及丙○○表示決意以「丟海」方式殺害魏蓉伶，此時乙○
○、丙○○已明確知悉甲○○有殺害魏蓉伶之故意，甲○○再於
九十八年六月十八日午夜時分，三度前往興達港情人碼頭觀察現
場情形，見時機成熟後，於同年月十九日約二十一時許，在其所
承租之台南市○○○路三七０巷七十號十三樓住處對面停車場附
近，與乙○○及丙○○基於殺害魏蓉伶之犯意聯絡，共同謀議以
先讓魏蓉伶服用安眠藥劑，再將魏蓉伶載往他處殺害，謀議既定
，其等乃返回上開租屋處，由甲○○勸誘魏蓉伶服用前開安眠藥
二顆，四人即待在租屋處內，俟六月十九日將近午夜時，甲○○
乃假意告知魏蓉伶即將外出，並使魏蓉伶將當時留置於租屋處之
全部所有衣物及生活用品打包完畢，甲○○、乙○○、丙○○及
魏蓉伶等四人，即於同月二十日午夜零時六分許，由甲○○駕駛
上揭小客車，搭載乙○○、丙○○及當時尚能自行行走之魏蓉伶
，自租屋處出發前往甲○○已探勘妥當之興達港情人碼頭，而甲
○○為使當時服用安眠藥及長時間未能熟睡之魏蓉伶精神更加渙
散疲憊，遲至二十日深夜近三時許，始開車抵達該情人碼頭海上
劇場附近堤岸道路旁，甲○○先與乙○○及丙○○下車，並再次
向乙○○及丙○○表示現在要將魏蓉伶丟海，甲○○隨即自小客
車行李箱內取出購買之十磅啞鈴一支、十五公尺長童軍繩及大型
美工刀一支，與丙○○藉由啞鈴及童軍繩長度丈量海上劇場堤岸
旁之海水深度，以判定該處海域可否作為將魏蓉伶丟海之處所，
甲○○隨後前往小客車上，以大型美工刀裁割童軍繩為數段，捆
綁當時業已服用安眠藥且自前夜起未熟睡而精神狀況不佳之魏蓉
伶，甲○○因在車內捆綁魏蓉伶不易，為求捆綁妥當，乃將魏蓉
伶抱下車，再以所謂「綁豬」方式，以上開童軍繩將魏蓉伶之雙
手、雙腳及頸部等處緊緊捆綁在一起，使魏蓉伶不能自由伸展、
活動，此時乙○○及丙○○仍在現場把風觀看，甲○○捆綁魏蓉
伶肢體完成後，乃示意乙○○及丙○○將二十磅啞鈴二支取出，
乙○○遂向前乘魏蓉伶無法察覺之際，自車內取出二十磅啞鈴二
支偷偷交付甲○○，甲○○旋將二十磅啞鈴二支間先用單股繩索
連結，再用魏蓉伶之深色長褲絞緊二支啞鈴後，悄悄捆綁於未及
發覺之魏蓉伶左腰部上，待一切準備妥當，丙○○仍在距離甲○
○、乙○○及已遭捆綁之魏蓉伶和小客車不遠處觀看把風，以防
他人走近。嗣於距離停車熄火時間即九十八年六月二十日三時許
過後將近約一個小時，甲○○將魏蓉伶抱起，並要乙○○幫忙舉
起二十磅啞鈴二支，甲○○及乙○○乃合力將魏蓉伶移向興達港
情人碼頭海上劇場附近堤岸旁，甲○○身抱魏蓉伶，乙○○則舉
起二十磅啞鈴二支，一起將魏蓉伶扔下堤岸旁之海中，致當時因
安眠藥藥效未退且身心俱疲之魏蓉伶因而溺水窒息死亡。甲○○
復將魏蓉伶其餘隨身衣物，另以所購買十磅啞鈴一支增加重量後
，於乙○○及丙○○在旁時丟下海中，其三人乃於同日清晨四時
十二分許駕駛上開小客車離開現場，前往丙○○所居住台南市○
○區○○路二段八十三號附近，甲○○再將身上與魏蓉伶有關之
相關單據予以焚燬，而將本案物品及其與魏蓉伶有關之跡證全部
予以湮滅。嗣於二日後之九十八年六月二十二日十五時十分許，
因在興達港情人碼頭釣魚之民眾發現堤岸旁海中之魏蓉伶屍體，
即報警處理，並在魏蓉伶屍體上取出甲○○所有供殺害魏蓉伶所
用之二十磅啞鈴二支（含啞鈴握把泡棉一包）、童軍繩一條（含
送驗童軍繩纖維繩索一段），及與上開犯行無關之魏蓉伶穿著胸
罩一件、桃紅色及深藍色七分褲各一條、水藍色上衣一件、尼絨
繩一條與針筒一支，員警復於同年八月二十三日，持法院核發之
搜索票前往甲○○上開租屋處實施搜索，扣得甲○○所有與殺害
魏蓉伶無關之皮夾、房屋租賃契約書、水電單、和信電信服務申
請書、委託書及威寶電信申請書等情。係以上開事實，業據甲○
○坦承魏蓉伶係生前遭其捆綁繩索及啞鈴後，與乙○○（持啞鈴
）一同抱起丟入海中溺水死亡等情不諱，而魏蓉伶之屍體於前揭
時、地被遊客發現並報警處理，此經證人即發現浮屍之葉信忠及
派駐該碼頭之保全陳福財分別證述明確，並有高雄縣政府警察局
製作之現場勘驗報告、刑案現場暨魏蓉伶之浮屍等照片、台灣高
雄地方法院檢察署檢察官檢驗報告書及從屍體取得之二十磅啞鈴
二支（含啞鈴握把泡棉一包）、童軍繩一條（含送驗童軍繩纖維
繩索一段）與胸罩、桃紅色及深藍色七分褲、水藍色上衣、尼絨
繩等物可憑。上開屍體經魏蓉伶之配偶丁○○、胞姐魏禾菽及母
親戊○○指認後，確實係魏蓉伶本人無誤，亦有指認衣物照片、
內政部警政署刑事警察局鑑驗書可查。再魏蓉伶之死亡原因，經
法務部法醫研究所解剖及鑑定結果，認「（1） 死者遭所謂『綁
豬（hogtie）』方式，頸、手及腳被緊密相綁於身體前面，身體
嚴重彎曲。總計遭九條零點七公分粗之淺色繩索捆綁，包含頸、
手、腳間八條，腰部繩索一條。捆綁大致上分成四個層次，由內
層至外層依序為腰部，雙手手腕與雙腳腳踝，雙手與雙腳之間，
頸部、雙手、兩膝與雙腳間。捆綁順序應先分別捆綁雙手手腕與
雙腳腳踝，再捆綁連結雙手與雙腳之間，之後，再捆綁連結頸部
、雙手、兩膝與雙腳。至於腰部繩索捆綁啞鈴，因腰部留有大空
隙，可能是最先或是最後再行綁上。以捆綁方式的複雜性及緊密
度，以及人體手腳功能及活動的極限研判，該繩索乃由他人所捆
綁，死者不可能自行捆綁。其中，二個啞鈴二十磅重，啞鈴間先
用單股淺色繩索連結，再用深色長褲絞緊兩個啞鈴後捆綁於左腰
部。因人體呼吸生理，乃吸氣時胸部上舉且膈膜下降，此導致胸
廓內形成負壓，氣體由外部吸入肺臟。而死者遭捆綁後，腿部往
腹部彎曲，腹部內臟器會往胸部推擠，導致死者吸氣時橫膈膜下
降受限，且死者頸部與胸部往前彎曲，導致死者吸氣時胸部上舉
受限。研判死者因遭所謂『綁豬』方式，導致死者姿態性窒息（
Positional Asphysia）。（2）死者並無嚴重或足以致死之疾病
或外傷，根據毒物化學檢查，死者檢體經檢驗結果均未發現鴉片
類、安非他命類及其他常見毒藥物成分，其胸腔液及胃內容物雖
均含少量酒精，但研判此酒精由屍體腐敗及發酵作用所形成，與
死者之死亡因素無關。又死者胸腔液及胃內容物均含鎮靜安眠藥
Estazolam，其中血液含Estazolam 0.028ug/mL （送驗胃內容物
則含Estazolam 0.910ug/mL），此在治療劑量範圍，研判不足以
直接致死。因死者右手上臂內側有一處瘀傷，皮下脂肪及肌肉出
血，約八公分，研判死者遭捆綁後抬起時，尚有出血之生命現象
。依據綜合以上支持與不支持生前落海證據，研判死者落海前已
瀕臨死亡。（3） 根據以上解剖結果、毒物化學檢查及本案偵查
卷宗資料綜合研判，死者於使用鎮靜安眠藥狀態下，遭所謂『綁
豬』方式，頸、手及腳被緊密相綁於身體前面，身體嚴重彎曲，
並綁上啞鈴丟下海中，導致姿態性窒息及瀕死前溺水窒息而死亡
，死亡方式為『他殺』」等情，有該所九十八年十一月十四日（
98）醫剖字第0981101773號解剖報告書、（98）醫鑑字第098110
2642號鑑定報告書、相驗屍體證明書及蒐證、解剖照片可稽。甲
○○確實曾因魏蓉伶失眠，於九十八年六月十二日前往台南市立
醫院門診，取得內含Estazolam 2mg 「悠樂丁錠」共四顆，有門
診病歷表可考，且依上開藥品說明顯示，此安眠藥當投與一劑2m
g後，0.5-1.6小時可達最高血中濃度，而劑量增為4mg 時，約五
小時可達最高血中濃度，半衰期則約為二十四小時；而甲○○自
承案發當日前二、三天魏蓉伶有服用安眠藥，案發當時有與魏蓉
伶討論要其服用安眠藥，惟魏蓉伶意識是清醒的等語，並於原審
供稱：魏蓉伶於案發當晚所服用之二顆安眠藥，即係其上開向台
南立市醫院所拿取之藥劑等詞，且甲○○及乙○○於第一審亦供
承：魏蓉伶是自行從租屋處離開上車等語，可佐上開鑑定報告有
關死者魏蓉伶當時有使用鎮靜安眠藥及生前溺水窒息而死亡等情
為真實。魏蓉伶生前有使用鎮靜安眠藥及係生前溺水窒息而致死
亡，至堪認定。上訴人所為上開犯行，與被害人之死亡間確實具
有相當因果關係。已敘明其所憑證據及認定之理由。另以甲○○
雖辯稱：伊係於情人碼頭才臨時萌生殺人犯意，並非事先與乙○
○、丙○○共謀殺害魏蓉伶云云。然查：(一)、甲○○於九十八年
六月四日向名冠小客車租賃有限公司前鋒分公司承租車牌1135-U
U 號小客車使用，有該公司契約書影本可參。又甲○○於同月十
七日二十時許，駕駛上開小客車搭載乙○○，一同前往台南市○
區○○路二段三一０號「大潤發」大賣場，由甲○○購得二十磅
啞鈴二支、十磅啞鈴一支、十五公尺長童軍繩二條及大型美工刀
一支等物，為其二人所是承，並據證人即賣場收銀員工蘇湘晴證
述在卷，復有大潤發流通事業股份有限公司台南分公司出具之送
貨單及甲○○租用之上開小客車所裝設「衛星犬企業車隊管理系
統」於九十八年六月十七日二十時之衛星導航圖及紀錄列表查詢
單可徵；證人即「宇宙生活館」員工黃儀芳亦證稱：曾在甲○○
所租用之小客車後行李箱看見啞鈴、童軍繩及大型美工刀等物品
。參以前揭鑑定報告指稱魏蓉伶共遭九條零點七公分粗之淺色繩
索捆綁，且甲○○亦供承魏蓉伶屍體上之繩索、啞鈴，係其於上
開時、地與乙○○所購買之啞鈴及童軍繩，可見甲○○所購買之
上開物品，確實係供裁割童軍繩為數段用以捆綁魏蓉伶之用，益
徵甲○○於購買上揭啞鈴等物之前，已單獨萌生殺害魏蓉伶之犯
意。(二)、甲○○於殺害魏蓉伶之前，曾駕駛上開小客車，分別於
九十八年六月十四日前往興達港情人碼頭、九十八年六月十六日
再度前往興達港情人碼頭及台南市安平區安平漁港、六月十八日
午夜三度到興達港情人碼頭，並於六月二十日凌晨四度前往並於
深夜三時後抵達興達港情人碼頭，同日凌晨四時離開；而上開小
客車於九十八年六月二十日三時七分十九秒，抵達興達港情人碼
頭後停車熄火，復於一小時又五分後之同日四時十二分三十六秒
啟動等各情，亦有「衛星犬企業車隊管理系統」於前述時間之衛
星導航圖、紀錄列表查詢單及所使用道路攝影機翻拍照片可證。
甲○○於第一審供稱：伊並非喜歡去興達港情人碼頭等語，顯示
其於殺害魏蓉伶之前，密集在日間及晚上、凌晨之際，數次前往
並非其平時喜歡前往之情人碼頭勘查路線、地形及周遭人群出沒
實況，並另前往安平漁港相互比較，先後時間極為密集；佐之甲
○○及乙○○於前述時地購買可供裁剪繩索及捆綁魏蓉伶身體所
用之啞鈴等物，嗣果真於九十八年六月二十日凌晨三時多許，在
上開情人碼頭行兇等情，可見甲○○於此期間，殺害魏蓉伶之意
已決，並急於探尋適合將魏蓉伶捆綁後丟入海中之港口或海岸，
最後決定於九十八年六月二十日午夜零時六分許，駕車搭載乙○
○、丙○○及魏蓉伶，前往其事前已探勘妥當之情人碼頭實行殺
害魏蓉伶，情甚明灼。(三)、甲○○於警詢供稱：「我與乙○○於
九十八年六月十七日前往大潤發賣場購買啞鈴二大一小、童軍繩
二捆及美工刀一把後，在返回『宇宙網咖』時丙○○夫婦也在場
，我當時告訴乙○○說：『魏蓉伶很煩，一直吵，我想要把她處
理掉』。乙○○回稱：『看你的意思要怎麼做再說』。當日二十
四時我們要離開網咖時，我在網咖外面跟丙○○說：『我想要把
魏蓉伶丟下海，哪裡地點比較好』」等語，證人乙○○亦證述：
「甲○○有說魏蓉伶一直打電話給他，甲○○很煩。」、「甲○
○有在網咖說過要把魏蓉伶丟下海。」等詞。依上開甲○○於案
發前與乙○○、丙○○之交談內容及上述(一)、(二)所述，足見魏蓉
伶在九十八年六月十一日晚上離家出走，並居住甲○○租屋處，
甲○○即於同年月十二日前往台南市立醫院門診取得內含Estazo
lam 2mg 「悠樂丁錠」藥劑供有失眠症之魏蓉伶服用，因無法再
忍受與魏蓉伶共同生活，乃自九十八年六月十四日起數次前往情
人碼頭及安平港探勘行兇地點，足認其於魏蓉伶在九十八年六月
十一日晚上離家出走後至同年月十四日前往探勘行兇地點之期間
內，即已萌生殺害魏蓉伶之決意。甲○○辯稱：其於情人碼頭才
臨時萌生殺人犯意云云，並無可採。(四)、甲○○雖因上述與魏蓉
伶共同居住數日，心生不耐萌生殺意，復前往漁港、碼頭等處探
勘殺人地點，乃於六月十七日與當時尚不知其有殺害魏蓉伶決意
之乙○○前往賣場購買捆綁魏蓉伶及丟海所需行兇器具後，再向
同去購買上開物品之乙○○表達殺害魏蓉伶之意，並向丙○○表
示要將魏蓉伶丟海，可知甲○○於至情人碼頭實地探勘二次及購
買上開啞鈴等物後，其再次明確告知乙○○及丙○○欲將魏蓉伶
丟海之殺人犯意，已本於殺人決意所為之告知；而乙○○及丙○
○於九十八年五月及六月初聽聞甲○○表示欲殺害魏蓉伶之時，
或不以為意，然甲○○與乙○○於九十八年六月十七日購買預供
殺害魏蓉伶所用之啞鈴等物後，隨即前往「宇宙生活館」網咖與
丙○○見面，乙○○及丙○○再次聽聞甲○○表示要將魏蓉伶丟
海殺害之犯罪計畫時，至此已明確知悉甲○○之殺人真意及計畫
。(五)、參以丙○○證稱：我與甲○○、乙○○於（九十八年六月
十九日）二十至二十一時許，在甲○○所承租位於上開公園路大
樓對面之收費停車場，在停完車欲過馬路時，甲○○向我及乙○
○說：「等一下上去什麼話都不要說，我會先拿藥讓小伶吃，要
讓她（魏蓉伶）睡，你們在那看電視，讓她睡，我們約半夜一至
二點再叫她，再帶她出去『丟掉』（殺害之意）」，因他之前有
說過做掉魏蓉伶，所以我知道他的意思。之後我和乙○○入屋在
看電視，魏蓉伶與甲○○在床上，甲○○說時間還沒到，時間到
時我再叫妳起床，魏蓉伶說她睡不著，甲○○就向魏蓉伶說你藥
先吃一吃（指安眠藥），二人在討論吃一或二顆，甲○○叫她二
顆較好，魏蓉伶去拿水服下後躺下，但未熟睡，那時約二十二時
我們又在一旁看電視，直到凌晨十二點多，甲○○叫魏蓉伶起床
，整理東西打包，後我們四人下樓上車，甲○○駕車、魏蓉伶坐
前面，乙○○坐左後方，我坐右後方等語，可知甲○○於九十八
年六月十九日晚上九時許，在其租屋處前停車場附近，已向知悉
其有殺害魏蓉伶決意之乙○○及丙○○明確表示當晚將著手實行
殺害魏蓉伶之行為，並由甲○○先勸誘魏蓉伶服用安眠藥後，假
藉其他理由告知魏蓉伶即將外出，再載往他處殺害。乙○○及丙
○○於聽聞後均未表示反對之意，復未各自離去或阻止甲○○後
續之行為，反而隨同甲○○進入魏蓉伶居住處，並在場目睹甲○
○勸諭魏蓉伶服用藥物，佐以其三人嗣後隨即於九十八年六月二
十日零時六分許，刻意選定在夜深人煙稀少之時間，開車搭載魏
蓉伶一同前往興達港情人碼頭（海邊），依該處地理位置確可供
甲○○先前向乙○○、丙○○所述之「丟下海」方式行兇，均與
甲○○於前晚九時許向乙○○、丙○○表示：先讓魏蓉伶服用藥
物後，再將她載出去「丟掉」（殺害之意）等情完全相符，足見
其三人於九十八年六月十九日晚上九時許，在甲○○租屋處前停
車場附近，即已基於共同殺害魏蓉伶之犯意聯絡無訛。(六)、魏蓉
伶被綁過程中並未與甲○○發生大聲爭執或喊叫，除據證人丙○
○證實外，乙○○於偵查中亦證稱：「甲○○捆綁魏蓉伶當時還
活著，魏蓉伶已經昏睡，我沒有聽到他們講話」等語，是甲○○
關於捆綁魏蓉伶後雙方發生爭吵，才臨時起意獨自殺害魏蓉伶云
云，乃屬卸責之詞，不足採信。復敘明甲○○另辯以：案發當晚
係魏蓉伶說要去找她朋友「小芬」，所以伊與魏蓉伶就一起收拾
東西欲載去「小芬」那裡，途中魏蓉伶表示將其載至興達港情人
碼頭，因為「小芬」要去興達港那裡，所以才開車去興達港，在
此期間，魏蓉伶又責備伊未執行其要求伊去殺她先生之事（意指
甲○○於原審供稱以「甩啞鈴」方式殺害魏蓉伶丈夫），雙方起
衝突，且魏蓉伶又說「小芬」不會來，要伊將她綁一綁，而以「
假綁票」之方式讓她回去（自己家裡），她要找機會將小孩帶出
來云云，均無足取之理由甚詳。悉已依憑卷證資料，在理由內逐
一論駁綦詳。事證明確，甲○○殺人犯行堪以認定。並說明甲○
○所為，係犯刑法第二百七十一條第一項之殺人罪，其與乙○○
、丙○○間，具有犯意聯絡及行為分擔，均為共同正犯；又前因
犯竊盜案件，經法院判處有期徒刑六月，於九十五年五月二十一
日執行完畢，有台灣高等法院被告前案紀錄表可徵，於受徒刑執
行完畢後，五年內故意再犯本件有期徒刑以上之罪，為累犯，除
法定本刑為死刑、無期徒刑部分依法不得加重外，其有期徒刑部
分則依刑法第四十七條第一項規定加重其刑。乃撤銷第一審關於
甲○○部分不當之判決，適用刑法第二十八條、第二百七十一條
第一項、第四十七條第一項、第三十七條第一項等規定，並審酌
甲○○與魏蓉伶為朋友，魏蓉伶並提供約十八萬元予甲○○花用
，業據甲○○自承，對甲○○甚為友善，詎竟僅因不耐魏蓉伶與
其交往過密，意欲疏遠，而萌生殺意，並夥同乙○○、丙○○以
上開「綁豬填海」之殘暴手段殺害魏蓉伶，視人命如草芥，且惡
性非輕，造成被害人家屬身心上受有永遠難以抹滅之哀痛，犯後
迄未與魏蓉伶之家屬洽談和解事宜（被害人家屬已向原審提起刑
事附帶民事訴訟）之犯後態度，及其犯罪之動機、目的、手段暨
與魏蓉伶之關係等一切情狀，論甲○○以共同殺人罪，判處無期
徒刑，並依法宣告褫奪公權終身。扣案之二十磅啞鈴二支（含啞
鈴握把泡棉一包）及童軍繩一條（含送驗童軍繩纖維繩索一段）
，係甲○○所購買用以捆綁及殺害魏蓉伶所有之物，已據甲○○
供承屬實，應依刑法第三十八條第一項第二款諭知沒收。復敘明
扣案胸罩一件、桃紅色及深藍色七分褲各一條、水藍色上衣一件
，為魏蓉伶所有於遇害時所著衣物，棉棒三支乃鑑定所用物品，
另在甲○○租屋處所扣得之皮夾一個、房屋租賃契約書一本、水
電單、和信電信服務申請書、委託書及威寶電信申請書各一張，
與本案犯行無關，扣案尼絨繩一條與針筒一支，甲○○否認為其
所有，亦核與本案無關，又大潤發送貨單清單內甲○○所購買之
另一條童軍繩、大型美工刀一支及十磅啞鈴一支等物，業經丟海
滅失，此為上訴人三人所是承，復均表示本案其餘所有物品均已
丟海滅失及焚燒燬棄等語，均不得宣告沒收。經核於法尚無違誤
。上訴意旨略以：犯下大錯，被關是罪有應得，但是關只是懲罰
而非贖罪，無期徒刑或有期徒刑三十年，已無差別，只是時間長
短而已，對於被害人家屬也無實質上幫助，若能發回重審，並判
有期徒刑三十年，只須執行二十年而能申請假釋，就能提早對被
害人家屬進行賠償與贖罪，並能早日回家孝順父母云云。惟按量
刑之輕重，乃事實審法院自由裁量之職權，本件原判決就甲○○
殺人犯罪行為之量刑，其裁量權之行使既未逾越法律規定之範圍
，且無濫用權限之情形，自無違法可言。甲○○徒以自己之說詞
，對於原審量刑職權之適法行使，任意指摘，為無可取。其上訴
無理由，應予駁回。
貳、乙○○、丙○○部分
按刑事訴訟法第三百七十七條規定，上訴於第三審法院，非以判
決違背法令為理由，不得為之。是提起第三審上訴，應以原判決
違背法令為理由，係屬法定要件。如果上訴理由書狀並未依據卷
內訴訟資料，具體指摘原判決不適用何種法則或如何適用不當，
或所指摘原判決違法情事，顯與法律規定得為第三審上訴理由之
違法情形，不相適合時，均應認其上訴為違背法律上之程式，予
以駁回。本件原審審理結果，認為上訴人乙○○、丙○○殺人之
犯行明確，因而撤銷第一審科刑之判決，改判仍論處乙○○、丙
○○共同殺人罪刑（主刑部分乙○○處有期徒刑十四年、丙○○
處有期徒刑十二年），已詳敘其調查、取捨證據之結果及憑以認
定犯罪事實之心證理由，並就其二人否認犯行之供詞及所辯各語
認非可採，予以論述。查量刑之輕重，乃事實審法院自由裁量之
職權，其裁量權之行使如未逾越法律規定之範圍，且無濫用權限
之情形，自無違法可言。原判決已說明其就乙○○部分具體審酌
量刑之情形，並在法定刑度內而為刑之量定，既無逾越法律規定
範圍或濫用權限情事，乙○○此部分之上訴，即無足取，而非適
法之第三審上訴理由。又證據之取捨及犯罪事實之認定，乃事實
審法院之職權，苟其取捨不違背經驗法則或論理法則，不得任意
指為違法；又證據之證明力如何，由事實審法院本於確信自由判
斷之，此項自由判斷之職權行使，苟係基於吾人日常生活之經驗
，而未違背客觀上應認為確實之定則，又已敘述其何以為此判斷
之理由者，亦不容漫指為違法。原判決係綜核案內所有證據資料
，本於調查所得，相互勾稽之結果，憑以判斷認定乙○○、丙○
○於案發前一日即九十八年六月十九日晚上九時許，與甲○○形
成共同殺害魏蓉伶之犯意聯絡後，三人即偕同魏蓉伶前往興達港
情人碼頭，乙○○並在現場拿取啞鈴供甲○○捆綁在魏蓉伶身上
，復與甲○○共同將魏蓉伶及其身上之啞鈴抬起丟入海中而實行
殺人行為；於此過程中，丙○○均全程在場，並在案發現場協助
甲○○測量水深及負責把風任務，自應成立共同正犯等旨綦詳。
所為論述說明，與訴訟資料悉無不合，並不悖乎經驗與論理法則
，核無事實與理由矛盾、理由不備之違法，亦難認尚有贅為無益
調查之必要，自與調查職責未盡之違法情形並不相當。上訴意旨
經核係置原判決所為明白論斷於不顧，或仍持已為原判決指駁之
陳詞再事爭辯，或對於事實審法院取捨證據與自由判斷證據證明
力之職權行使，徒以自己之說詞，任意指為違法，或單純為事實
上枝節性之爭辯，與法律規定得為第三審上訴理由之違法情形，
不相適合，其二人之上訴為違背法律上之程式，應予駁回。
據上論結，應依刑事訴訟法第三百九十六條第一項、第三百九十
五條前段，判決如主文。
中    華    民    國  九十九  年    九    月   十六   日
                      最高法院刑事第十三庭
                          審判長法官  賴  忠  星
                                法官  呂  丹  玉
                                法官  吳      燦
                                法官  蔡  名  曜
                                法官  葉  麗  霞
本件正本證明與原本無異
                                      書  記  官
中    華    民    國  九十九  年    九    月   二十   日
                                                       s
附錄本案論罪科刑法條
刑法第二百七十一條第一項
殺人者，處死刑、無期徒刑或十年以上有期徒刑。

司法院資訊處製作；財團法人民間司法改革基金會備份。
